臺灣臺南地方法院民事判決
110年度婚字第100號
原      告  甲○○
被      告  陳  瑩


上列當事人間請求離婚事件，經本院於民國110年7月19日言詞辯
論終結，判決如下：
    主      文
准原告與被告離婚。
訴訟費用由被告負擔。
    事實及理由
甲、程序方面：
　　被告未於言詞辯論期日到場，核無民事訴訟法第386條所列
    各款情形，爰依原告之聲請，由其一造辯論而為判決。
乙、實體方面：
一、原告主張：
　（一）被告係大陸地區人民，兩造於民國105年12月19日結婚
        ，並於106年4月17日辦理結婚登記，被告婚後來台與原
        告同住，兩造原同住在臺南市○區○○路000號4樓住家，
        未育有子女，婚姻關係現仍存續中。兩造婚後感情尚稱
        融洽，家中生活開銷多賴原告努力工作賺錢，維持生計
        。不料被告婚後即四處對外借錢，更有多次假冒原告名
        義，以偽造原告簽名、手印之方式簽立原告為連帶保證
        人借據或偽造本票之方式對外借錢。原告為求家中安寧
        ，乃陸續為被告償還債務，藉以取回借據或本票，共計
        新臺幣529,000元，有借據影本4紙、本票影本17紙為證
        。惟被告不思改進，仍持續在外欠債，原告不願再為被
        告清償債務，家中復持續有債主討債，造成原告精神壓
        力甚鉅、長期失眠。嗣被告乃於109年6月間擅自離家，
        原告一再詢問被告現居住地，被告均不肯告訴原告，亦
        不肯返回家中居住，且被告離家初期曾為了向原告要錢
        而與原告聯絡，原告未給錢後被告即未再與原告聯繫，
        迄今被告失去音訊已一年，兩造婚姻難以維持，被告顯
        可歸責。
　（二）被告惡意遺棄原告，於繼續狀態中：
　　　　查被告因原告不願再為其清償債務，竟於109年6月初擅
        自離家，原告一再詢問被告現居住地，被告均不肯告訴
        原告，亦不肯返回家中居住並共同生活，足見被告顯係
        對原告惡意遺棄，且在繼續狀態中。又婚姻係以夫妻共
        同生活為目的，配偶應互相協力保持其共同生活之圓滿
        、安全及幸福，被告不思理性討論而以惡意遺棄方式對
        待原告，原告依民法第1052條第1項第5款規定請求離婚
        ，應有理由。
　（三）兩造有難以維持婚姻事由：
　　　　查被告因原告不願再為其清償債務，竟於109年6月初擅
        自離家，原告一再詢問被告現居住地，被告均不肯告訴
        原告，亦不肯返回家中居住並共同生活，亦未支付任何
        家庭生活費用，且持續對外借款，益徵兩造漸行漸遠，
        已無交集，互信、互愛、互諒之婚姻基礎及夫妻情愛均
        已喪失殆盡，嚴重妨礙家庭生活之美滿幸福，此情此景
        衡以任何人處於同一地位時，皆難期待仍能繼續維繫婚
        姻及家庭生活之和諧，故此應認兩造婚姻確生嚴重之破
        綻，而顯無回復之可能。
　（四）並聲明：如主文所示。　　　
二、被告未於言詞辯論期日到場，亦未提出書狀作何聲明或陳述
    。
三、得心證之理由：
  （一）查原告主張被告係大陸地區人民，兩造於105年12月19
        日在大陸地區安徽省結婚，婚後被告來臺與原告同居在
        原告之戶籍地即臺南市○區○○路000號4樓，詎被告於109
        年6月間因原告不願為其清償債務而離家出走，迄今行
        方不明，拒不返家與原告同居，且已長達1年失去音訊
        之事實，業據原告提出戶籍謄本、借據、本票影本等件
        為證，並有高雄○○○○○○○○以110年3月18日高市鳳戶字第
        11070219900號函所檢送兩造之結婚登記相關資料附卷
        可稽，且經證人即原告之母親周芳玉證述綦詳（詳見11
        0年7月19日言詞辯論筆錄），又被告現仍在臺灣境內乙
        節，亦有內政部移民署以110年3月18日移署資字第1100
        032723號函所檢送被告之入出國日期紀錄1件在卷可憑
        ，是原告主張之事實堪認為實在。
  （二）按臺灣地區人民與大陸地區人民間之民事事件，除本條
        例另有規定外，適用臺灣地區之法律，又判決離婚之事
        由，依臺灣地區之法律，臺灣地區與大陸地區人民關係
        條例第41條第1項、第52條第2項分別定有明文。查本件
        原告為臺灣地區之人民，而被告為大陸地區之人民，則
        揆諸前揭規定，本件離婚事件，自應適用中華民國法律
        。
  （三）又按夫妻互負同居之義務，但有不能同居之正當理由者
        ，不在此限，民法第1001條定有明文。因之夫妻互負同
        居義務，在婚姻關係存續中，苟非證明有不堪同居之虐
        待，或有其他正當理由，即不得由一造拒絕同居（最高
        法院18年上字第2129號、19年上字第2693號判例意旨參
        照）。再按夫妻之住所，由雙方共同協議之；夫妻之一
        方以惡意遺棄他方在繼續狀態中，他方得向法院請求離
        婚，民法第1002條第1項前段、第1052條第1項第5款分
        別定有明文。夫妻之一方無正當理由而與他方別居，有
        違背同居義務之客觀事實，並有拒絕同居之主觀情事，
        即係民法第1052條第1項第5款所謂以惡意遺棄他方（最
        高法院29年上字第254號判例參照）。查本件兩造於105
        年12月19日在大陸地區結婚，婚後被告來臺與原告同居
        在原告之戶籍地即臺南市○區○○路000號4樓，足認兩造
        係以上開處所為住所地，兩造應於該處履行同居義務，
        詎被告於109年6月間離家出走，被告既未舉證證明有何
        拒絕同居之正當理由，即屬無正當理由拒絕與原告同居
        ，客觀上已有違背同居義務之事實，且被告現仍在臺灣
        境內，卻拒不返家與原告同居，復行蹤不明，已失去音
        訊，亦堪認被告有拒絕與原告同居之主觀情事，揆諸前
        開判例意旨，被告顯係惡意遺棄原告在繼續狀態中，從
        而，原告依據民法第1052條第1項第5款之規定訴請離婚
        ，即屬正當，依法應予准許。
  （四）再原告本於民法第1052條第1項第5款、第2項之規定，
        提起本件訴訟請求裁判離婚，此種起訴之形態，學者謂
        之為重疊的訴之合併，其訴訟標的雖有數項，然僅有單
        一之聲明，法院應就原告所主張之數項訴訟標的逐一審
        理，如其中一項標的之請求為無理由時，仍須就他項標
        的之請求審判，若認其中一項請求為有理由，即可為原
        告勝訴之判決，就他項標的無須更為審判，法院如就數
        項標的同時判決，則為法所不許。因之，本院既認原告
        依民法第1052條第1項第5款之規定請求裁判離婚為有理
        由，就他項標的自無須更為審判，併此敘明。
四、本件事證已臻明確，原告其餘攻擊方法及舉證，於判決結果
    不生影響，爰不予一一論列，併予敘明。
丙、結論：
　　本件原告之訴為有理由，依家事事件法第51條，民事訴訟法
    第385條第1項前段、第78條，判決如主文。
中　　華　　民　　國　　110 　年　　8 　　月　　2 　　日
                  　　家事法庭　法  官　葉惠玲
以上正本係照原本作成。
如對本判決上訴，須於判決送達後20日之不變期間內，向本院提
出上訴狀。
中　　華　　民　　國　　110 　年　　8 　　月　　2 　　日
                                書記官　陳玉芬